臺灣臺南地方法院民事判決　九十一年度訴字第一八九號
　　原　　　告　丙○○
　　法定代理人　乙○○
　　訴訟代理人　己○○
　　　　　　　　戊○○
　　　　　　　　甲○○
右當事人間請求第三人異議之訴事件，本院判決如左：
    主      文
原告之訴駁回。
訴訟費用由原告負擔。
    事      實
甲、原告方面：
一、聲明：求為判決：
(一)台灣台南地方法院八十八年度執字第一四七九七號強制執行事件，就原告所有坐
　　落台南縣永康市○○段二一七─二四九八地號（本院勘驗測量時重編為鹽行中段
　　一０七九地號）如附圖所示編號Ｂ部分面積參捌點伍陸平方公尺之鋼鐵造建物所
　　為之強制執行程序，應予撤銷。
(二)訴訟費用由被告負擔。
二、陳述：
(一)原告於八十六年六月三十日向訴外人劉崑海承租後坐落台南縣永康市○○段二一
　　七─二四九八地號（本院勘驗測量時重編為鹽行中段一０七九地號）土地（原登
　　記為劉崑海所有；以下簡稱系爭土地）及其上建號台南縣永康市○○段六０一九
　　建號即門牌號碼台南縣永康市○○街二二八巷二三弄十三號房屋（原登記為劉天
　　義所有；以下簡稱系爭房屋），設立崧逵食品食品有限公司從事茶籽油進口與分
　　裝加工之工作。而後系爭土地及房屋登記為訴外人許清山所有，並於八十七年十
　　月七日設定一千二百萬元最高限額抵押權予被告。上開租賃及營運之事實被告均
　　知之甚詳。
(二)原告當初向訴外人劉崑海承租系爭房屋及土地，約定期間自八十六年六月三十日
    起至八十七年八月十四日止，租期屆滿後願意承購系爭房屋及土地，否則劉崑海
    將不再續租；為此於八十七年十月七日以崧逵食品有限公司總經理丁○○名義買
    受而取得系爭房屋及土地之所有權；原告為確保財產及債權，乃於八十八年四月
    十二日與訂立租賃契約，租賃期間自八十八年四月十二日起至一０八年四月十一
    日止，並設定三百萬元抵押權予原告。
(三)原告於八十六年六月三十日承租系爭房屋及土地後，即在一樓後面空地上花費六
    十萬元增建未保存登記如附圖所示編號Ｂ部分面積三八點五六平方公尺之鋼鐵造
    建物。此增建之建物應為原告所有，被告於八十七年十月七日與訴外人丁○○設
　　定抵押權時並未包含在內，且增建建物之時間在被告與許清山設定抵押權之前，
　　應非屬台灣台南地方法院八十八年度執字第一四七九七號強制執行事件得為強制
　　執行之標的物，應毋庸置疑。
(四)依台灣高等法院台南分院年度抗告字第八六號裁定中裁定理由第三條之結語中詳
    述：抗告人有自行興建之未保存建物分於拍賣時是否為點交乙節，原審於拍賣公
    告之附記欄之六記載：『查封時，據債權人代理人陳稱，建物現為經營茶籽油工
    廠，拍定後按債權人佔有現況點交。』等語，而就關於債務人丁○○占有現況究
    竟範圍如何﹖是否包括抗告人所自行興建之未保存建物部份均一併點交並不明確
    ，而原審就抗告人此之異議並未為准駁之裁定自無從審酌抗告是否有理由。綜上
    所述，台南高分院所為裁定僅就租賃權排除，而原告未保存登記之建物，茲因係
    在租賃之前所興建，而鈞院並未為准駁之裁定，故針對本案增建部份應不得為強
    制執行。
三、證據：聲請本院調閱本院八十八年度執字第一四七九七號強制執行卷及履勘現場
    並鑑測。
乙、被告方面：
一、聲明：求為判決：原告之訴駁回。
(一)被告否認原告主張於八十六年間花費六十萬在坐落台南縣永康市○○段二一七─
    二四九八地號（本院勘驗測量時重整為鹽行中段一０七九地號）土地如附圖所示
    編號Ｂ部分，增建面積三八點五六平方公尺之鋼鐵造建物，原告就前開事實應負
    舉證責任。
(二)按「增建部份」是否得與「原有建物」分離而獨立成為另一定著物，抑僅屬於「
　　原有建物」之構成部份而已，事實審法院應就該建物是否具有獨立之經濟上目的
　　判斷之。本案之增建物，結構上與主建物相連結，功能上係原主建物茶籽油工廠
　　之一部份（如原告起訴狀所述，為茶籽油工廠之分裝部門），依一般社會交易觀
　　念判斷，應不具有獨立之經濟上價值，而視為主建物廠房之一部份，亦即該增建
　　物構成整個主建物廠房之成分。
(三)又依民法八百一十一條規定，動產因附合而為不動產之重要成份者，不動產所有
    人取得其所有權，而所謂重要成份，指二物互相結合，非經毀損或變更其性質，
　　不能分離，故附合之部分不得單獨為所有權之以否認。倘若鈞院認原告主張附圖
　　Ｂ部分之建物係原告所建為真實，則因該增建物於增建完成時依民法附合之規定
　　，應為增建當時之主建物所有人即訴外人劉崑海取得所有權，又嗣後整建物及基
　　地因買賣過戶予訴外人丁○○並設定抵押權予被告作為丁○○借款之擔保，被告
　　當然有權在丁○○無法清償時拍賣包含增建物在內之整個擔保品，並於扺押物拍
　　定後歸拍定人所有。
    理      由
一、原告起訴主張：其於八十六年六月三十日向訴外人劉崑海承租後坐落台南縣永康
    市○○段二一七─二四九八地號（本院勘驗測量時重整為鹽行中段一０七九地號
    ）土地（原登記為劉崑海所有；以下簡稱系爭土地）及其上建號台南縣永康市○
    ○段六０一九建號即門牌號碼台南縣永康市○○街二二八巷二三弄十三號房屋（
    原登記為劉天義所有；以下簡稱系爭房屋），設立崧逵食品食品有限公司從事茶
    籽油進口與分裝加工之工作。原告承租系爭房屋及土地後，即在一樓後面空地花
    費六十萬元增建未保存登記如附圖所示編號Ｂ部分面積三八點五六平方公尺之鋼
    鐵造建物，此增建之建物應為原告所有。又原告當初向訴外人劉崑海承租系爭房
    屋及土地，約定期間自八十六年六月三十日起至八十七年八月十四日止，租期屆
    滿後願意承購系爭房屋及土地，否則劉崑海將不再續租，為此於八十七年十月七
    日以崧逵食品有限公司總經理丁○○名義買受而取得系爭房屋及土地之所有權，
    並設定一千二百萬元最高限額抵押權予被告，而原告所有之增建物增建時間在最
    高限額抵押權之前，故該最高限額抵押權權利範圍並不包含原告所有之增建建物
    在內。然台灣台南地方法院八十八年度執字第一四七九七號強制執行事件，就原
    告所有如附圖所示編號Ｂ部分面積三八點五六平方公尺之鋼鐵造建物，併予拍賣
    ，所為之強制執行程序，應予撤銷云云。
二、被告則以：否認如附圖所示編號Ｂ部分建物係原告於八十六年間花費六十萬所建
    。又「增建部份」是否得與「原有建物」分離而獨立成為另一定著物，抑僅屬於
    「原有建物」之構成部份而以，事實審法院應就該建物是否具有獨立之經濟上目
    的判斷之。本案之增建物，結構上與主建物相連結，功能上係原主建物茶籽油工
    廠之一部份，依一般社會交易觀念判斷，應不具有獨立之經濟上價值，而視為主
    建物廠房之一部份，亦即該增建物構成整個主建物廠房之成分。再依民法八百一
    十一條規定，動產因附合而為不動產之重要成份者，不動產所有人取得其所有權
    ，而所謂重要成份，指二物互相結合，非經毀損或變更其性質，不能分離，故附
    合之部分不得單獨為所有權之以否認。償若鈞院認原告主張附圖Ｂ部分之建物係
    原告所建為真實，則因該增建物於增建完成時依民法附合之規定，應為增建當時
    之主建物所有人即訴外人劉崑海取得所有權，又嗣後整建物及基地因買賣過戶予
    訴外人丁○○並設定抵押權予被告作為丁○○借款之擔保，被告當然有權在丁○
　　○無法清償時拍賣包含增建物在內之整個擔保品，並於扺押物拍定後歸拍定人所
　　有，原告請求無理由，應予駁回等語，資為抗辯。
三、原告主張：系爭房屋及土地原為訴外人劉崑海、劉天義所有，於八十七年十月七
    日，經崧逵食品有限公司總經理丁○○取得所有權，並設定一千二百萬元最高限
    額抵押權予被告，嗣該房屋及土地經被告聲請本院以八十八年度執字第一四七九
    七號強制執行，業據原告陳明在卷，且為被告所不爭執，核與本院調閱前開執行
    卷核屬無誤，此部分可信原告主張為真正。原告復主張系爭土地中如附圖所示編
    號Ｂ部分面積三八點五六平方公尺之鋼鐵造建物，係其花費六十萬元增建，其為
    所有權人，本院前揭執行事件，予以鑑價併為拍賣，爰提起本件第三人異議之訴
    云云，惟為被告否認執爭。則本件附圖所示Ｂ部分面積三八點五六平方公尺之鋼
    鐵造建物，是否原告出資興建，原告是否為所有權人，厥為兩造爭點。
四、經查：
(一)按稱不動產者，謂土地及其定著物。不動產物權，依法律行為而取得設定、喪失
    、及變更者，非經登記，不生效力。民法第六十六條第一項、第七百五十八條定
　　有明文。經查：系爭房屋及土地於八十七年九月二十三日，經訴外人丁○○分別
　　向訴外人劉崑海、劉天義買受而於八十七年十月七日登記為所有權人，有土地及
　　建物登記謄本存本院八十八年執字第一四七九七號卷可參。亦為兩造所不爭執。
　　買賣乃法律行為，訴外人丁○○基於買賣取得系爭房屋及土地等不動產之所有權
　　，業經登記即生絕對效力，是訴外人丁○○係系爭房屋及土地之所有權人，足可
　　認定。
(二)又動產因附合而為不動產之重要成分者，不動產所有人，取得動產所有權。民法
    第八百一十一條亦定有明文。原告主張：附圖所示Ｂ部分面積三八點五六平方公
    尺之鋼鐵造建物，是其出資六十萬元興建，固為系爭土地及房屋之所有權人即訴
　　外人丁○○所是認，可認為真實。惟本院現場履勘附圖Ｂ建物：該建物係鋼鐵造
　　建材與門號碼台南縣永康市○○街二二八巷二三弄十三號房屋系爭房屋相通，使
　　用同一電源，建物邊側有一鐵門，亦可與外部聯絡，並囑台南縣永康地政事務所
　　鑑測，製有勘驗筆錄及複丈成果圖在卷可稽。則本件原告在訴外人丁○○所有之
　　系爭土地增建附圖Ｂ所示之建物，該附圖Ｂ之建物與訴外人丁○○所有之系爭房
　　屋相通，並使用同一電源，就外觀及功能使用以觀，並非獨立之定著物。雖係原
　　告出資興建屬實，但原告其所購買之鋼鐵、磚、石板板等係不動產，既因附合於
　　訴外人丁○○之系爭房屋之不動產而成該不動產之成分，無單獨所有權存在，增
　　建物之所有權為訴外人丁○○取得。原告主張附圖所示編號Ｂ增建建物有所有權
　　，自屬無據。
五、按第三人就執行標的物有足以排除強制執行之權利者，得於強制執行程序終結前
    ，向執行法院對債權人提起異議之訴。強制執行法第一十五條前段固定有明文。
    本件原告就前述增建物並非所有權人，已如前述，並無排除強制執行之權利可言
    。則其就本院八十八年度執字第一四七九七號強制執行事件，訴請就有坐落台南
　　縣永康市○○段二一七─二四九八地號（本院勘驗測量時重編為鹽行中段一０七
　　九地號）如附圖所示編號Ｂ部分面積三八點五六平方公尺之鋼鐵造建物所為之強
　　制執行程序，應予撤銷，依法無據，不應准許。
六、結論：原告之訴為無理由，依民事訴訟法第七十八條，判決如主文。
中　　　華　　　民　　　國　　九十一　　年　　　七　　　月　　二十四　日
                                臺灣臺南地方法院民事第一庭
~B法　　　官　蘇清水
右為正本係照原本作成
如對本判決上訴，須於判決送達後廿日內向本院提出上訴狀
中　　　華　　　民　　　國　　九十一　　年　　　七　　　月　　二十四　日
~B法院書記官　陳金堂
附圖：
